【裁判字號】    94,訴,1693
【裁判日期】    950206
【裁判案由】    強盜等
【裁判全文】
臺灣桃園地方法院刑事判決              94年度訴字第1693號
公  訴  人  臺灣桃園地方法院檢察署檢察官
被      告  戊○
                    （現羈押於臺灣桃園看守所）
選任辯護人  簡長順律師
上列被告因強盜案件，經檢察官提起公訴（94年度偵字第13945
號），及移送併案審理（臺灣臺北地方法院檢察署94年度偵緝字
第1578號），本院判決如下：
    主  文
戊○共同連續意圖為自己不法之所有，攜帶兇器，以強暴、脅迫
至使不能抗拒，而取他人之物，處有期徒刑捌年貳月。扣案之西
瓜刀壹支沒收。
    事  實
一、戊○前無業在家，因缺錢向他人購買毒品以供己施用，竟基
    於意圖為自己不法所有之概括犯意，自民國94年1 月22日起
    至同年7 月25日止，或夥同余健輔（所涉加重強盜犯行現經
    臺灣臺北地方法院檢察署檢察官另案提起公訴），夥同真實
    姓名年籍均不詳綽號「俊龍」之成年男子，各基於強盜之犯
    意聯絡，先後在臺北市信義區、桃園縣龜山鄉等地區，尋覓
    獨自一人行經巷弄內，或利用凌晨便利商店附近人車往來稀
    少之際伺機強取財物，並連續在附表編號一至四所載時、地
    ，分別持其所有客觀上足以對人之生命、身體造成危害之兇
    器西瓜1 支（係鋼鐵製，刀刃部分長約20公分，刀柄部分長
    約12公分，寬約5 公分）、開山刀1 支（係鋼鐵製，長約60
    公分），以附表所示之行為方式，對附表編號一至四所列被
    害人丙○○等人施以強暴、脅迫，致使丙○○等人不能抗拒
    ，而強取丙○○等人所有、所管領行動電話、現金、電話卡
    電話預付卡、液晶螢幕等財物（犯案之詳細時間、地點、行
    為方式、被害人、強盜所得財物，均如附表編號一至四號所
    示）。得手後均旋即逃離現場。至戊○各與余健輔、「俊龍
    」強盜所得之上開財物則由該次犯行參與之行為人朋分花用
    。
二、嗣先於94年3 月2 日17時50分許，戊○經警循線在台北市○○區○○街600 巷76弄12號對面之停車場查獲，並進而經其
    同意在其原位於台北市○○區○○路440 號3 樓之住處扣得
    其所有供犯本件加重強盜罪所用之西瓜刀1 支，及與本件加
    重強盜罪無涉之鐵槌1 支。後於94年7 月25日18時40分許，
    為戊○之父丁○○報警前來在其位於桃園縣龜山鄉○○○街
    54號4 樓之住處查獲，並徵其同意，依其所供在其上開住處
    搜索扣得其所有非專供犯本件加重強盜罪所用之外套1 件、
    帽子1 頂，且進而由其帶警至桃園縣龜山鄉兔子坑1 之1 號
    旁草叢欲起出上開犯案工具開山刀及強行取走之附表編號四
    福客多超商監視錄影帶，惟事後僅尋獲已毀壞之監視錄影帶
    一部分，始查知上情。
三、案經桃園縣政府警察局龜山分局報告臺灣桃園地方法院檢察
    署檢察官偵查起訴，及臺北市政府警察局信義分局報告臺灣
    臺北地方法院檢察署檢察官移送併案審理。
    理  由
一、訊據被告戊○對其於附表編號一至四所載時、地，或夥同余
    健輔，或夥同「俊龍」，分別持其所有供犯本件加重強盜罪
    所用之上開西瓜刀1 支、開山刀1 支，而連續以持上開西瓜
    刀、開山刀控制被害人行動自由、強押、威嚇之方式，對附
    表編號一至四所列被害人丙○○等人施以強暴、脅迫，致使
    丙○○等人不能抗拒，而強取丙○○等人所有、所管領之如
    附表編號一至四所示之行動電話、現金、電話卡電話預付卡
    、液晶螢幕等財物之事實，均坦白承認，並核與被害人丙○○、己○○、庚○○、甲○○分別於警詢、檢察官訊問時中
    （詳見附表備註欄所載證卷頁數）所指述、證述遭強盜財物
    之情節相符，且經共犯余健輔於檢察官訊問時就伊與被告共
    同犯案之過程供述甚詳在卷（見臺灣臺北地方法院檢察署94
    年度偵字第4139號偵查卷「下稱北檢偵查卷」第121 、122
    頁），另證人即查獲附表編號四所示強盜犯行之警員呂志衛
    亦於本院審理中就如何循線查獲被告等情結證屬實在卷（見
    本院94年11月7 日審判筆錄），此外，復有監視器翻拍照片
    3 幀、尋獲證物現場照片4 幀附卷可稽（附於臺灣桃園地方
    法院檢察署94年度偵字第13945 號偵查卷「下稱上開乙○偵
    查卷」第38至42頁），及被告所有供犯本件加重強盜罪所用
    之西瓜刀1 支、已毀壞之監視錄影帶1 部分扣案為證。再被
    告與余健輔犯案時所持用之扣案西瓜刀1 支，經本院當庭勘
    驗結果：係鋼鐵製，刀刃部分長約20公分，刀柄部分長約12
    公分，寬約5 公分，有本院95年1 月23日勘驗筆錄在卷足憑
    ，則上開扣案之西瓜刀就外形觀之，顯已足以使一般人見之
    即認將危及生命安全，是縱被告並未持用上開西瓜刀傷害附
    表編號一至三被害人，或未用上開西瓜刀抵住被害人身體，
    然被害人等既係獨自1 人行經附近人車往來稀少之巷弄時，
    遭被告等2 人強取財物，且案發當場並無立即得以求救之機
    會，基此，被害人等見被告持有上開西瓜刀，在渠等面前近
    距離揮動刀子，或亮出刀子使其等害怕，並強押被害人、出
    言恫嚇，衡常自已致使被害人等，因怕生命安全受到危害，
    而達不能抗拒之程度，並非尚有自由斟酌之餘地一節，可以
    認定。至被告與「俊龍」犯案時，係推由「俊龍」持用被告
    所有之上開開山刀、手銬，出手將被害人甲○○砍傷，並將
    之用手銬銬住後，被告等人再先後強取被害人甲○○所管領
    之財物，詳如前述，則亦顯見案發當時被害人甲○○確已達
    不能抗拒之程度。又被告與余健輔就附表編號一至三所示加
    重強盜犯行，具有基於意圖為自己不法所有之概括犯意聯絡
    ，且推由被告持刀下手強取財物，而余健輔在旁把風，顯見
    其等2 人就此部分加重強盜犯行，有犯意聯絡及行為分擔一
    節，至堪認定；被告與「俊龍」就附表編號四所示加重強盜
    犯行，具有基於意圖為自己不法所有之犯意聯絡，犯案時參
    與之分工情形，詳如附表編號四所述，是認其等2 人就此次
    加重強盜犯行，有犯意聯絡及行為分擔一節，亦可認定。綜
    上所述，被告上揭犯行足可認定，應依法論科。
二、查被告戊○於強盜如附表編號一至三所示被害人丙○○等人
    所有上開財物時，所持用之西瓜刀1 支，係鋼鐵製，刀刃部
    分長約20公分，刀柄部分長約12公分，寬約5 公分，已如前
    述，如持以揮舞，當能對人之生命、身體造成危險，應屬兇
    器無誤；又被告於強盜如附表編號四所示被害人甲○○所管
    領上開財物時，所持用之開山刀1 支，係鋼鐵製，長約60公
    分，業據被告供承明確在卷，如持以揮舞，當能對人之生命
    、身體造成危險，亦應屬兇器無誤。核被告就附表編號一至
    四之所為，均係犯刑法第330 條第1 項之攜帶兇器加重強盜
    罪。又被告與余健輔雖於強盜被害人丙○○等人所有財物之
    犯案過程，控制被害人行動自由、強押被害人，惟此行為應
    屬強盜罪所定構成要件中施強暴之手段，而不另論以妨害自
    由罪，併辦意旨認被告此部分所為另涉犯刑法第302 條之剝
    奪他人行動自由罪，似有未洽。被告與「俊龍」雖於強盜被
    害人甲○○所管領財物之犯案過程，出手砍傷被害人，然尚
    查無積極證據足以證明被告等人另具有傷害之犯意，此行為
    仍屬強盜罪所定構成要件中施強暴之手段，而不另論以普通
    傷害罪，附此敘明。再被告與余健輔間，就附表編號一至三
    所示加重強盜犯行，有犯意聯絡及行為分擔；被告與「俊龍
    」間，就附表編號四所示加重強盜犯行，亦有犯意聯絡及行
    為分擔，皆為共同正犯。被告先後所為4 次攜帶兇器加重強
    盜犯行，時間緊接，犯罪基本構成要件相同，顯係基於概括
    犯意為之，應依連續犯規定，論以一罪，並應依法加重其刑
    。按公訴人雖未就被告所為附表編號一至三所示之加重強盜
    犯行提起公訴，然此部分犯行與已起訴論罪科刑部分，有連
    續犯之裁判上一罪關係，應為起訴效力所及，依法本院自得
    併予審究。爰審酌被告行為時係22歲之成年男子，正值年輕
    力壯之期，不思以正當途徑賺錢供己所需，竟持刀連續密集
    多次強盜被害人所管領之財物，惡性非輕，嚴重危害社會秩
    序、善良風俗，所為非是，及其犯罪之動機、目的、手段、
    次數、所得財物之價值、所生損害、生活狀況、智識程度、
    素行，惟念其犯罪後尚能坦承犯行之態度，並對承辦警員主
    動供出附表編號四所示之犯行，及尚未對被害人為危害生命
    安全之行為等一切情狀，量處如主文所示之刑，以示懲儆。
三、末查，扣案之西瓜刀1 支，係被告所有，且為供其犯附表編
    號一至三所示加重強盜罪所用之物，業經被告於本院審理中
    供明在卷，應依刑法第38條第1 項第2 款規定宣告沒收之。
    至前開供被告犯附表編號四所示加重強盜罪所用之開山刀1
    支、手銬1 個，雖均為被告所有之物，惟非屬違禁物，亦未
    扣案，且據被告於本院審理中所陳稱：犯案後伊將上開開山
    刀丟棄於桃園縣龜山鄉兔子坑1 之1 號旁草叢，事後尋找未
    獲等語，及被告未能供出上開手銬現所在一節，顯見皆已滅
    失而不存在，為免執行之困難，故不併予宣告沒收。另扣案
    之外套1 件、帽子1 頂、鐵鎚1 支，雖均係被告所有之物，
    惟並非專供被告犯本件之罪所用，或與本件犯罪無涉，且該
    扣案長袖外套、帽子、鐵鎚性質上亦非屬違禁物，爰均不予
    宣告沒收，併予敘明。
據上論斷，應依刑事訴訟法第299 條第1 項前段，刑法第28條、
第56條、第330 條第1 項、第38條第1 項第2 款，判決如主文。
本案經檢察官張啟聰到庭執行職務。
中    華    民    國    95    年    2     月    6     日
                        刑事第十二庭審判長法  官  游紅桃
                                          法  官  陳雪玉
                                          法  官  王美玲
以上正本證明與原本無異。
如不服本判決，應於送達後10日內，向本院提出上訴狀。
                                          書記官  張子涵
中    華    民    國    95    年    2     月    6     日
附錄本案論罪科刑法條：
刑法第330條
犯強盜罪而有第三百二十一條第一項各款情形之一者，處七年以
上有期徒刑。
前項未遂犯罰之。
附表：
┌─┬────┬───────┬───┬───┬─────┬────┐
│編│犯罪時間│   行為方式   │被害人│行為人│ 所得財物 │備註（被│
│號│、地點  │              │      │      │          │害人指述│
│  │        │              │      │      │          │所在）  │
├─┼────┼───────┼───┼───┼─────┼────┤
│一│94年1 月│戊○與余健輔2 │丙○○│戊  ○│NOKIA2600 │併案部分│
│  │22日晚上│人見丙○○1 人│      │余健輔│號銀灰色手│：北檢偵│
│  │6 時8 分│獨行，即跟蹤其│      │      │機（序號：│查卷第86│
│  │許，在台│後，並由余健輔│      │      │00000-0000│、134 頁│
│  │北市信義│在旁把風，戊○│      │      │848-560） │        │
│  │區○○路│伺機從後面勾住│      │      │1支（不含 │        │
│  │423 巷5 │丙○○，控制其│      │      │SIM 卡）  │        │
│  │弄口    │行動，同時亮出│      │      │          │        │
│  │        │其所有事先購得│      │      │          │        │
│  │        │而置於腰間之客│      │      │          │        │
│  │        │觀上足以對人之│      │      │          │        │
│  │        │生命、身體造成│      │      │          │        │
│  │        │危害之兇器西瓜│      │      │          │        │
│  │        │刀1 支給丙○○│      │      │          │        │
│  │        │看，致使丙○○│      │      │          │        │
│  │        │不能抗拒，而下│      │      │          │        │
│  │        │手取走丙○○所│      │      │          │        │
│  │        │有之財物，得手│      │      │          │        │
│  │        │後隨即逃逸。  │      │      │          │        │
├─┼────┼───────┼───┼───┼─────┼────┤
│二│94年3 月│戊○與余健輔2 │己○○│戊  ○│易利信K700│併案部分│
│  │1 日下午│人見己○○1 人│      │余健輔│i 手機1 支│：北檢偵│
│  │5時10分 │獨行在講手機，│      │      │（含SIM 卡│查卷第71│
│  │許，在台│有機可趁，其2 │      │      │）        │、133頁 │
│  │北市信義│人即先共同將費│      │      │          │        │
│  │區○○路│早駒押到牆邊，│      │      │          │        │
│  │423 巷6 │由戊○手持上開│      │      │          │        │
│  │弄13號前│西瓜刀1 支，向│      │      │          │        │
│  │        │己○○恫稱如果│      │      │          │        │
│  │        │亂動就要拿刀砍│      │      │          │        │
│  │        │他等語，致使費│      │      │          │        │
│  │        │早駒不能抗拒，│      │      │          │        │
│  │        │任由戊○搶行取│      │      │          │        │
│  │        │走財物，而余健│      │      │          │        │
│  │        │輔則在旁把風，│      │      │          │        │
│  │        │得手後逃逸。  │      │      │          │        │
├─┼────┼───────┼───┼───┼─────┼────┤
│三│94年3 月│戊○與余健輔2 │庚○○│戊  ○│皮包1個   │併案部分│
│  │2 日下午│人見庚○○1 人│      │余健輔│          │：北檢偵│
│  │5 時許，│獨行，先推由余│      │      │          │查卷第79│
│  │在台北市│健輔尾隨庚○○│      │      │          │、134頁 │
│  │信義區信│進入福客多超商│      │      │          │        │
│  │義路5段1│內查看，見萬哲│      │      │          │        │
│  │50巷221 │睿走出福客多超│      │      │          │        │
│  │號之福客│商後，其2 人即│      │      │          │        │
│  │多超商  │上前攔住庚○○│      │      │          │        │
│  │        │，並由戊○自腰│      │      │          │        │
│  │        │際取出，對萬哲│      │      │          │        │
│  │        │睿亮出上開西瓜│      │      │          │        │
│  │        │刀，致使庚○○│      │      │          │        │
│  │        │不能抗拒，而要│      │      │          │        │
│  │        │求庚○○交出身│      │      │          │        │
│  │        │上之手機，因萬│      │      │          │        │
│  │        │哲睿表示未帶手│      │      │          │        │
│  │        │機，則其2 人乃│      │      │          │        │
│  │        │出手搜刮庚○○│      │      │          │        │
│  │        │身上財物，並強│      │      │          │        │
│  │        │行取走庚○○所│      │      │          │        │
│  │        │有之皮包1 個，│      │      │          │        │
│  │        │惟得手因見該皮│      │      │          │        │
│  │        │包內錢太少，而│      │      │          │        │
│  │        │未帶走。      │      │      │          │        │
├─┼────┼───────┼───┼───┼─────┼────┤
│四│94年7 月│由戊○著其所有│甲○○│戊  ○│NOKIA手機 │本案部分│
│  │25日凌晨│之灰色外套在店│      │「俊龍│1 支（含SI│：乙○偵│
│  │4 時許，│外把風，而「俊│      │」    │M 卡）；新│查卷第28│
│  │在桃園縣│龍」手持戊○所│      │      │台幣（下同│ -29頁  │
│  │龜山鄉幸│提供之客觀上足│      │      │）18000 元│        │
│  │美九街27│以對他人生命、│      │      │、電話卡28│        │
│  │號福客多│身體造成危害之│      │      │張（共8500│        │
│  │超商    │兇器開山刀1 支│      │      │元）、和信│        │
│  │        │及手銬1 個進入│      │      │預付卡7 張│        │
│  │        │店內，藉口借用│      │      │及中華電信│        │
│  │        │廁所，誘使店員│      │      │預付卡10張│        │
│  │        │甲○○至後方倉│      │      │（共6100元│        │
│  │        │庫時，即取出上│      │      │），即總共│        │
│  │        │開開山刀喝令吳│      │      │損失32600 │        │
│  │        │志文配合，吳志│      │      │元；錄影帶│        │
│  │        │文因不從，與「│      │      │1 只、液晶│        │
│  │        │俊龍」發生拉扯│      │      │螢幕1台   │        │
│  │        │，後因甲○○不│      │      │          │        │
│  │        │敵遭砍傷，「俊│      │      │          │        │
│  │        │龍」復以攜帶之│      │      │          │        │
│  │        │上開手銬銬住吳│      │      │          │        │
│  │        │志文，致使吳志│      │      │          │        │
│  │        │文不能抗拒後，│      │      │          │        │
│  │        │「俊龍」隨即下│      │      │          │        │
│  │        │手取走甲○○所│      │      │          │        │
│  │        │有置放於其上衣│      │      │          │        │
│  │        │口袋內之手機1 │      │      │          │        │
│  │        │支，並進入錄影│      │      │          │        │
│  │        │房內取走監視錄│      │      │          │        │
│  │        │影帶1 卷、液晶│      │      │          │        │
│  │        │螢幕1 台，此時│      │      │          │        │
│  │        │戊○見甲○○遭│      │      │          │        │
│  │        │制服已無法抗拒│      │      │          │        │
│  │        │後，隨即進入店│      │      │          │        │
│  │        │內至櫃台處，取│      │      │          │        │
│  │        │走收銀機內之財│      │      │          │        │
│  │        │物，得手後其2 │      │      │          │        │
│  │        │人共乘機車逃逸│      │      │          │        │
│  │        │，搶得之現金則│      │      │          │        │
│  │        │朋分花用，另將│      │      │          │        │
│  │        │上開開山刀、錄│      │      │          │        │
│  │        │影帶等物棄置在│      │      │          │        │
│  │        │桃園縣龜山鄉兔│      │      │          │        │
│  │        │子坑1 之1 號旁│      │      │          │        │
│  │        │之草叢。適有路│      │      │          │        │
│  │        │人路過福客多超│      │      │          │        │
│  │        │商門口，經吳志│      │      │          │        │
│  │        │文呼救，而報警│      │      │          │        │
│  │        │處理始循線悉上│      │      │          │        │
│  │        │情。          │      │      │          │        │
└─┴────┴───────┴───┴───┴─────┴────┘


司法院資訊處製作；財團法人民間司法改革基金會備份。
